臺灣高等法院刑事判決
上　訴　人
即　被　告　甲○○
上列上訴人因違反毒品危害防制條例案件，不服臺灣板橋地方法
院96年度訴字第992號，中華民國96年4月23日第一審判決（起訴
案號：臺灣板橋地方法院檢察署96年度毒偵字第1287號），提起
上訴，本院判決如下：
    主  文
原判決撤銷。
甲○○施用第一級毒品，累犯，處有期徒刑拾月，減為有期徒刑
伍月。扣案海洛因壹包（驗餘淨重零點捌公克），沒收銷燬之
，前開扣案海洛因之包裝袋壹只、注射針筒壹枝沒收。又施用第
二級毒品，累犯，處有期徒刑陸月，減為有期徒刑月。扣案安
非他命包（驗餘淨重壹點肆公克），沒收銷燬之，前開扣案安
非他命之包裝袋只、吸食器壹組沒收。應執行有期徒刑柒月。
扣案海洛因壹包（驗餘淨重零點捌公克）、安非他命包（驗
餘淨重壹點肆公克）沒收銷燬之，前開扣案海洛因之包裝袋壹只
、安非他命之包裝袋只、注射針筒壹枝、吸食器壹組，均沒收
。
    事  實
一、甲○○前因施用毒品違反毒品危害防制條例案件，經臺灣板
    橋地方法院以91年度毒聲字第1078號裁定送勒戒處所觀察、
    勒戒，於民國92年1月27日執行完畢，認無繼續施用毒品之
    傾向，由臺灣板橋地方法院檢察署檢察官以92年度毒偵緝字
    第10號為不起訴處分確定。復施用毒品違反毒品危害防制條
    例，經臺灣板橋地方法院以94年度訴字第1978號判決，其中
    連續施用第一級毒品部分判處有期徒刑10月，連續施用第二
    級毒品部分判處有期徒刑6月，應執行有期徒刑1年2月確定
    （現正執行中）。另因偽造文書案件，經臺灣板橋地方法院
    以94年度簡字第5040號判決判處有期徒刑3月，如易科罰金
    ，以銀元300元折算1日確定，於95年6月8日執行完畢。詎未
    知悛悔，猶基於施用第一級毒品海洛因（以下簡稱海洛因）
    及第二級毒品安非他命（以下簡稱安非他命）之犯意，於96
    年2月3日中午12時許，在臺北縣三重市○○街210巷65號4樓
    住處，分別以將海洛因置入針筒內注射，及將安非他命置於
    吸食器內燒烤產生煙霧之方式，施用海洛因及安非他命各1
    次。嗣於同日下午6時30分許，在臺北縣三重市○○街29巷
    12號2樓為警查獲，並扣得海洛因1包（驗餘淨重0點38公克
    ）、安非他命3包（驗餘淨重1點4公克）、注射針筒1枝、吸
    食器1組。
二、案經臺北市政府警察局松山分局移送臺灣板橋地方法院檢察
    署檢察官偵查起訴。
    理  由
一、上揭事實，業據上訴人即被告甲○○於警詢、及原審審理時
    均承認不諱，並有海洛因1包、安非他命3包、注射針筒1枝
    、吸食器1組等扣案可資佐證。且被告為警查獲後所排放之
    尿液經採樣送驗，以酵素免疫分析法檢驗，及氣相層析質譜
    儀法確認檢驗結果，於鴉片類、安非他命類均呈陽性反應，
    有臺灣尖端先進生技醫藥股份有限公司於96年2月14日出具
    之濫用藥物檢驗報告1件附卷足稽。而前述查扣之毒品1 包
    ，經以化學呈色法、氣相層析質譜分析法鑑驗結果，含第1
    級第6項毒品海洛因成分，驗餘淨重0點38公克；扣案毒品3
    包，經依聯勤204廠製造之煙毒品檢驗A包試劑初步檢驗結果
    ，呈安非他命反應 (毛重2.1公克，淨重1.4公克，台北市政
    府警察局松山分局扣押物品清單記載「毛重1.86，淨重1.16
    」，本院認為應以鑑驗報告書為準)，有法務部調查局96年3
    月2日調科壹字第09623014940號鑑定書及臺北市政府警察局
    松山分局中崙派出所查獲涉嫌毒品危害防制條例毒品初步鑑
    驗報告書各1件存卷為憑（見偵查卷第56頁，第37頁），俱
    徵被告前揭於警詢及原審所為不利於己之自白與事實相符。
    被告於原審言詞辯論終結後具狀改稱：伊係將海洛因與安非
    他命混合同時施用云云；於本院審理時亦稱：安非他命、海
    洛因伊都有使用，伊是將安非他命倒一點點、海洛因倒一點
    點，用燒的方式混合使用來吸，有時候海洛因就另外用打的
    云云（見本院96年7月5日審判筆錄）。然被告甲○○於96年
    2 月3日警詢時，自承於當日在住宅施用海洛因及安非他命
    等，並供稱：「將海洛因置入注射針筒內抽水混合注射手臂
    血管。」、「將安非他命放入玻璃吸食球內以火燒烤用嘴巴
    吸其煙。」等語（見臺灣板橋地方法院檢察署96年度毒偵字
    第1287號偵查卷宗第10頁）；於原審審理時仍為相同之供述
    （見原審96年4月9日審判筆錄），已明確供述渠當時係分別
    施用第一級毒品海洛因及第二級毒品安非他命；且本案確有
    注射針筒及吸食器扣案，被告所稱將海洛因與安非他命混和
    同時施用云云，並非本案被告施用毒品之方式。綜上，本案
    事證明確，被告犯行堪予認定。
二、按海洛因及安非他命分係毒品危害防制條例所規定之第一級
    、第二級毒品，被告分別施用之，核係犯同條例第10條第1
    項之施用第一級毒品罪及同條第2 項之施用第二級毒品罪。
    被告施用海洛因、安非他命前後持有第一、二級毒品之低度
    行為，分別為其施用之高度行為所吸收，均不另論罪。被告
    所犯上開二罪，犯意各別，罪名互殊，應予分論併罰。又被
    告前因偽造文書案件，經臺灣板橋地方法院以94年度簡字第
    5040 號判決判處有期徒刑3月，如易科罰金，以銀元300元
    折算1日確定，於95年6月8日執行完畢，有本院被告前案紀
    錄表可按，其於徒刑執行完畢後5年內故意再犯本案有期徒
    刑以上之罪，為累犯，應依刑法第47條第1項規定，加重其
    刑。
三、原審以被告所犯事證明確，予以論罪科刑，固非無見。惟查
    ：中華民國96年罪犯減刑條例於96年7月4日公布，並自96年
    7月16日施行，原審未及審酌，尚有未合。被告甲○○上訴
    意旨承認犯行，惟以本件與本院96年度上訴字第2098號被告
    甲○○違反毒品危害防制條例案件（原審案號：臺灣板橋地
    方法院95年度訴字第2590號），有集合犯關係云云，請求併
    予審理。然查：按犯罪行為態樣，本質上原具有反覆、延續
    實行之特徵，立法時既予特別歸類，定為犯罪構成要件之行
    為要素，則行為人基於概括之犯意，在密切接近之一定時、
    地持續實行之複次行為，倘依社會通念，於客觀上認為符合
    一個反覆、延續性之行為觀念者，於刑法評價上，即應僅成
    立一罪。學理上所稱「集合犯」之職業性、營業性或收集性
    等具有重複特質之犯罪均屬之，例如經營、從事業務、收集
    、販賣、製造、散布等行為概念者是（最高法院94年台上字
    第6880號、95年度台上字第4686號判決要旨參照）。依上開
    判決意旨例示之具有集合犯特質犯罪之經營、從事業務、收
    集、販賣、製造、散布等行為概念，行為人於犯罪時，主觀
    上即有反覆、持續實施之犯意；本質上亦有反覆、持續之實
    施性質；客觀上常須經由反覆、持續之實施行為，始能達到
    犯罪目的。而施用毒品之人，基於毒品容易成癮，固多有反
    覆施用之結果，然行為人施用之初，主觀上並非必然有反覆
    施用之犯意，單純施用一次，亦屬可能，並能達到犯罪目的
    ，自不得一概論以集合犯。本件被告甲○○施用毒品時間為
    96 年2月3日，與本院96年度上訴字第2213號被告甲○○違
    反毒品危害防制條例案件之施用毒品之時間為95年7月11日
    （有該案原審法院95年度訴字第2590號判決可稽），相距已
    逾半年之多，被告顯非基於概括犯意，在密切接近之一定時
    、地持續實行之複次行為，自無包括一罪之集合犯關係。被
    告上訴意旨，並無理由。惟原判決既有上開可議之處，自應
    由本院予以撤銷改判。爰審酌被告曾因施用毒品經觀察、勒
    戒後，獲不起訴處分之寬典，復因違反毒品危害防制條例案
    件接受刑之科處，猶施用海洛因、安非他命再犯本罪，顯見
    其自制力薄弱，且未衷心悛悔，漠視法令之禁制濫用藥品，
    應予非難，兼衡其施用海洛因、安非他命所生危害實以自戕
    健康為主，暨其犯後承認犯行之態度等一切情狀，分別量處
    如主文第2項所示之刑，資為懲儆。又被告甲○○所為本件
    犯行，犯罪時間均在96年4月24日以前，均核與中華民國96
    年罪犯減刑條例第2條第1項第3款之減刑條件相符，被告甲
    ○○所犯施用第一級毒品罪部分，依法減為有期徒刑5 月；
    所犯施用第二級毒品罪部分，依法減為有期徒刑3月；並定
    應執行刑為有期徒刑7月。
四、扣案海洛因1 包、安非他命3 包（除經取樣鑑驗用罄部分，
    失其違禁物之性質，毋庸宣告沒收外，海洛因驗餘淨重0 點
    38公克，安非他命驗餘淨重1 點4 公克），為查獲之毒品，
    不問屬於犯人與否，應依毒品危害防制條例第18條第1 項前
    段規定，沒收銷燬之。前開扣案海洛因之包裝袋1 只、注射
    針筒1枝，及扣案安非他命之包裝袋3只、吸食器1組，分係
    供被告施用海洛因及安非他命所用，且均為被告所有之物，
    此據被告供承在卷，應依刑法第38條第1項第2款規定，併予
    宣告沒收。
據上論斷，應依刑事訴訟法第369條第1項前段、第364條、第299
條第1項前段，毒品危害防制條例第10條第1項、第2項，第18條
第1項前段，刑法第11條前段、第47條第1項、第38條第1項第2款
、第51條第5款，中華民國96年罪犯減刑條例第2條第1項第3款、
第7條第1項、第2項，判決如主文。
本案經檢察官呂文忠到庭執行職務。
中　　華　　民　　國　　96　　年　　7 　　月　　19　　日
　　　　　　　　　刑事第十四庭審判長法　官  陳志洋
　　　　　　　　　　　　　　　　　  法　官  林秀鳳
　　　　　　　　　　　　　　　　　  法　官  沈宜生
以上正本證明與原本無異。
如不服本判決，應於收受送達後十日內向本院提出上訴書狀，其
未敘述上訴之理由者並得於提起上訴後十日內向本院補提理由書
（均須按他造當事人之人數附繕本）。
                                    書記官  陳雅加
中　　華　　民　　國　　96　　年　　7 　　月　　23　　日
附錄：本案論罪科刑法條全文
毒品危害防制條例第10條：
施用第一級毒品者，處六月以上五年以下有期徒刑。
施用第二級毒品者，處三年以下有期徒刑。
